臺中高等行政法院判決　　　　　　　　　　　　　　　九十一年度訴字第四四四號
　　　　　　　　　　　　　　　.
　原　　　告　甲○○
　　　　　　　　　　　　　送達.
　被　　　告　南投縣政府
　代　表　人　丙○○
　訴訟代理人　丁○○
右當事人間因水土保持法事件，原告等不服行政院農業委員會中華民國九十一年五月
八日農訴字第０九一０一一六三三五號訴願決定，提起行政訴訟。本院判決如左︰
　　主  文
原告之訴駁回。
訴訟費用由原告負擔。
　　事  實
一、事實概要：
    原告未先擬具水土保持計畫，送請主管機關核定，即擅自於南投縣中寮鄉○○段
    八五０之二地號私有山坡地保育區農牧用地上開挖山坡地、開闢農路及挖掘整修
    魚池，違規面積約六千平方公尺，案經被告派員會同相關單位人員及原告之女吳
    秀卿於民國（下同）九十年十二月十九日至現場勘查屬實，以原告違反水土保持
    法第十二條之規定裁處原告新台幣（下同）十二萬元，並令限期改正，且自第一
    次處分書送達之日起兩年內暫停該地之開發申請。原告不服，提起訴願，遭決定
    駁回，遂提起行政訴訟。
二、兩造聲明：
    (一)原告聲明求為判決：訴願決定及原處分均撤銷。
    (二)被告聲明求為判決：駁回原告之訴。
三、兩造陳述：
    (一)原告主張：
　　　1.原告於八十五年一月份購置該筆土地，於八十七年開始種植棕荀，並向南投
　　　　縣中寮鄉公所申請造林，並於次年辦理存活率查核在案。期間為提高造林存
　　　　活率，即挖掘水池乙座，並有完整之引山泉水灌溉設備，惟為此卻遭被告以
　　　　違反水土保持法而罰款三萬元。
　　　2.系爭土地坐落南投縣中寮鄉，不幸於九二一大地震遭受空前的損害，不但崩
　　　　塌斷裂且所有設施全部損害怠盡。嗣於九十年間又逢桃芝、納莉颱風，使整
　　　　塊土地非借助機械無法清除前述天災所造成之地層斷裂凹陷給水設備。被告
　　　　經會同現場勘查載明該地確有開挖山坡地、開闢農路及挖掘整修魚池之事實
　　　　，惟原告係因前述理由而整地，並非新開挖。至於水池邊警語「本池養魚：
　　　　：：」情事，係因前述給水設備引自山溝而自然流入許多小魚，隨時間經過
　　　　而日漸成長，致引來不肖之徒常往垂釣，因水深危險只得立牌警告，以防止
　　　　意外發生，如此卻被解釋為非造林之用。原告原想利用僅存之農地種植為生
　　　　，卻遭被告罰款十二萬元，如此叫原告何以為生？
　　(二)被告答辯：
      1.本件原告未依水土保持法規定，擬具水土保持計畫送請主管機關核定，顯已
      　違法。原告主張「係因受納莉、桃芝颱風來襲影響，嚴重崩塌而自行僱用挖
      　土機做整修清除」等情，惟由現場勘查可看出原告係做出大面積之開挖、闢
      　路。至於原告主張魚池部分係作為造林存活蓄水用途等情，但由現場基地發
      　現有兩座蓄水池，且由魚池旁之警告牌係做養魚之用，並非為造林之用；而
      　另一座新闢之蓄水池由現場可發現原台壁已有崩塌，非但未做維護反由原告
      　藉機再以開挖。
      2.綜觀上述事證，原告所述顯與事實不符。再者，九二一地震後所需重建都得
      　依九二一震災重建暫行條例施行，何況是其他開挖行為。若爾後民眾都不守
      　法，不先擬具水土保持計畫送審或申請核准後再行施設，卻假藉種種理由推
      　卸責任，任意在山坡地濫墾、濫挖，破壞水土保持，國土保安必將遭受破壞
      　無遺。本件原告未先擬具水土保持計畫送主管機關核定，為原告不爭之事實
      　，被告依法辦理，並無不當。
　　理  由
一、原告經本院合法通知，於言詞辯論期日不到場，核無行政訴訟法第二百十八條準
    用民事訴訟法第三百八十六條所列各款情形，爰依被告聲請，由其一造辯論而為
    判決。
二、按「下列地區之治理或經營、使用行為應經調查規劃，依水土保持技術規範實施
    水土保持之處理與維護：：：二、農、林、漁、牧地之開發利用。三、探礦、採
    礦、鑿井、採取土石或設置有關附屬設施：：：五、於山坡地或森林區內開發建
    築用地或設置公園、墳墓、遊憩用地、運動場地或軍事訓練場、堆積土石、處理
    廢棄物或其他開挖整地。」、「第八條第一項第三款至第四款之開發、經營或使
    用行為，以及於山坡地及森林區內從事農、林、漁、牧地之開發利用所需之修築
    農路、開挖、整地或整坡作業，其水土保持義務人應先擬具水土保持計畫，送請
    主管機關核定：：：」、「未依第十二條至第十四條規定之一擬具水土保持計畫
    送主管機關核定而擅自開發者，除依第三十三條規定按次分別處罰外，主管機關
    應令其停工，得沒入其設施及所使用之機具，強制拆除及清除其工作物，所需費
    用，由經營人、使用人或所有人負擔，並自第一次處罰之日起兩年內，暫停該地
    之開發申請。：：：」、「有下列情形之一者，處新臺幣六萬元以上三十萬元以
    下罰鍰：：：二、違反第十二條至第十四條規定之一，未先擬具水土保持計畫或
    未依核定計畫實施水土保持之處理與維護者，或違反第二十三條規定，未在規定
    期限內改正或實施仍不合水土保持技術規範者。前項各款情形之一，經繼續限期
    改正而不改正者或實施仍不合水土保持技術規範者，按次分別處罰，至改正為止
    。：：：」水土保持法第八條第一項、第十二條第一項、第二十三條第二項、第
    三十三條分別定有明文。
三、本件原告未經擬具水土保持計畫，送請主管機關核定，即擅於前述地號私有山坡
    地保育區農牧用地上開挖山坡地、開闢農路及挖掘整修魚池，違規面積約六千平
    方公尺，有查報表、會勘紀錄、現場照片等附卷可稽，違規事實洵堪認定。原告
    雖為前揭情詞之主張，惟查本件業經被告派員會同相關單位人員及原告之女吳秀
    卿於九十年十二月十九日至現場勘查，會勘紀錄已載明該地確有開挖山坡地、開
    闢農路及挖掘整修魚池之事實，原告確已違反水土保持法第十二條之規定。又由
    現場照片可看出係大面積之開挖、闢路，現場黃土仍然裸露。又現場有兩座蓄水
    池，魚池旁之警告牌書寫「本池養魚：：：」，顯係非造林存活之用。另原告所
    稱於八十七年間因違反水土保持法被裁處三萬元，與本件係八十八年九二一地震
    後所另為之違反水土保持法行為係屬二事，原告所訴核無足採。
四、被告依前揭法條裁處原告十二萬元罰鍰，並令限期改正，且自第一次處罰處分書
    送達之日起兩年內，暫停該地之開發申請，經核無不合。訴願決定予以維持，亦
    無違誤。原告聲明求為撤銷，為無理田，應予駁回。
五、據上論結，本件原告之訴為無理由，爰依行政訴訟法第一百九十五條第一項後段
    、第九十八條第三項前段、第二百十八條，民事訴訟法第三百八十五條第一項前
    段，判決如主文。
中　　華　　民　　國　　九十一　　　年　　　十一　　　月　　　五　　　　日
                 臺 中 高 等 行 政 法 院   第 二 庭
                                審 判 長 法      官　王  德  麟
                                         法      官　許  武  峰
                                         法      官　林  秋  華
右正本證明與原本無異。
如不服本判決，應於判決送達後二十日內向本院提出上訴書狀，其未表明上訴理由者
，應於提起上訴後二十日內向本院提出上訴理由書（須依對造人數附具繕本）；如於
本判決宣示或公告後送達前提起上訴
提起上訴應預繳送達用雙掛號郵票拾份（每份三十四元)。
中　　華　　民　　國　　九十一　　　年　　　十一　　　月　　　五　　　　日
　　　　　　　　　　　　　　　　　　　　 法院書記官　邱  吉  雄
